台灣高等法院刑事裁定　　　　　　　　　　　　　　九十年度聲再字第五三五號
　　再審聲請人
　　即受判決人　甲○○
右列聲請人因背信案件，對於本院九十年度上易字第五五號，中華民國九十年九月二
十五日確定判決（台灣板橋地方法院八十九年度易字第二二二四號、台灣板橋地方法
院檢察署八十八年度偵字第一五三二五號），聲請再審，本院裁定如左：
    主  文
再審之聲請駁回。
    理  由
一、聲請意旨略稱：原確定判決認定聲請人甲○○於八十八年二月二十三日以宏賓公
    司名義發函予告訴人興泰山公司表示「若興泰山公司收到信函後七日內無異議，
    得將五千萬元之本票交還予黎長收執」，是以倘聲請人係受黎長委託保管上開本
    票，則可逕自將該紙本票交予黎長，毋需通知告訴人興泰山公司；又參諸告訴人
    之代表人潘鵬山於原審調查時提出被告於本票原本下方簽註見證人筆跡之協議書
    ，該協議書內容顯非聲請人被告之後再予以加註，亦足以認定聲請人在客觀上即
    顯有意圖為第三人不法之利益，而違背其保管任務之行為，而予以論罪科刑，惟
    因發現新證據以及原判決尚有重要證據漏未審酌，足認聲請人應受無罪判決：
  (一)上開存證信函載明寄件人為宏賓公司，並非聲請人，亦非聲請人以宏賓公司名義
    所發，有證人即宏賓公司董事長李文於九十年八月六日在本院到庭證述甚明，被
    告並未受興泰山公司之委託保管系爭本票。
  (二)本案直式協議書乃由告訴人興泰山公司經理林敏旭全程參與並親筆書寫之，而橫
    式協議書則由告訴人興泰山公司負責人潘鵬山之妻張瑞梅事後添加；聲請人簽完
    直式協議書後，即簽收保管支票，而橫式協議書復工之協議條款，係於直式協議
    書完成後再附加。此有證人林敏旭於九十年三月八日亦在本院到庭證稱：「當天
    我沒有看過橫式協議書」、「但當時我沒有看到這張協議書內容，也沒有聽到他
    們談話內容」，足證橫式協議書根本未經協議。
  (三)依直式協議書第四條，系爭本票乃由興泰山公司開立交付予黎長，於興泰山公司
    未與小包理直時，即應由黎長提示兌領，用以交換宏賓公司於申請使用執照用章
    後，維護黎長之權益。因興泰山公司未依約支付小包五千萬工程款，則興泰山公
    司並未因被告交付系爭本票而致生任何損害，此有由興泰山公司開立交付予小包
    工程款之支票，均未兌現，經債權人催告之存證信函 (再證二) 、民事確定判決
    、債權憑證及興泰山公司以和解為理由認無提起確認本票債權不存在訴訟必要之
    撤回狀影本（再證三）可稽。
  (四)興泰山公司未依直式協議書第四條規定與小包廠商理直時，宏賓公司自知黎長如
    不持系爭本票向興泰山公司主張權利以給付小包工程款，則小包廠商必轉向宏賓
    公司求償，多有不利，乃於八十八年四月三日同意黎長取回本票，此有黎長親筆
    書立之承諾書可稽（再證四），益足證黎長係將本票交付給宏賓公司為擔保，由
    被告代為保管，非為興泰山公司保管。
二、按不得上訴於第三審法院之案件，其經第二審確定之有罪判決，如就足生影響於
    判決之重要證據，漏未審酌者，亦得為受判決人之利益，聲請再審，刑事訴訟法
    第四百二十一條固定有明文。惟此之所謂「漏未審酌之證據」，須在卷內資料有
    此項證據存在，且該證據係屬重要，一經審酌，即足以影響於確定判決者始足當
    之。又按所謂發現確實之新證據，係該證據之本體顯然足為聲請人有利之裁判，
    不須經過調查而言，如果證據需經調查，即與確實新證據之意義不符；且所稱不
需調查，固非以絕對不經過調查為限，然必須足以動搖原確定裁判，若顯然不足
    以推翻原確定裁判者，即非所謂確實之新證據；如受裁判人因對有利之主張為原
    審所不採，事後提出證明以圖證實在原審前有利之主張為真實，據以聲請再審，
    該項證據既非裁判後所發現，顯難憑以聲請再審，最高法院著有十九年抗字第八
    號、三十三年抗字第七十號、五十年台抗字第一０四號等判例足資參照。
三、惟查原確定判決認定被告甲○○因於民國八十七年十月九日凌晨，在台北縣泰山
    鄉○○路○段五六一號一樓宏賓營造股份有限公司內，受興泰山建設股份有限公
    司負責人潘鵬山之委託，保管興泰山公司因台北縣泰山鄉○○路○段之美福堡工
    地新建工程糾紛，而與承包商黎長協議所簽發發票人為興泰山公司，發票日為八
    十七年十月八日，金額為新台幣五千萬元之本票一紙，並依興泰山公司與黎長於
    八十七年十月九日所簽訂協議書之約定「若無履行本案全部工程，本式本票得仲
    裁定案後，方得提示處分，工程完成標準為經客戶點交區分所有權人。經地
    主驗收所有權人。經委員會驗收所有權物。若有協議價金得經以上三方各自與
    黎長簽定為準，若黎長因本案有需要得開立相對本票金額，與興泰山建設所開立
    之本證本票相互抵，以下協議價金包含全部工程款及各項稅費及二次施工款之價
    金」，並由甲○○於上開協議書與本票影本上記載「代為保管本票見證人」，並
    簽名為憑；惟甲○○為他人處理事務，竟意圖為第三人黎長不法之利益，於八十
    八年三月一日至十九日間之期間內之某一日，明知興泰山公司與黎長間並未有任
    何仲裁協議，竟違背其保管上開本票之任務，將上開五千萬元之本票一紙交予黎
    長，使黎長得以向原審法院聲請本票裁定，進而得以查封美福堡工地之三十戶房
    地，使興泰山公司無法將房地移轉於承購戶，而生購屋之糾紛，致生損害於興泰
    山公司之財產之背信事實，業據原判決理由就被告之陳述、興泰山公司之代表人
    潘鵬山於偵審中指訴、卷附被告於八十八年二月二十三日以宏賓公司之名義發函
    予告訴人興泰山公司，表示「若興泰山公司收到信函後七日內無異議，得將五千
    萬元之本票交還予黎長收執」之存證信函、證人張瑞梅、葉小霞（即被告之妻）
    、協議書及本票等證據，詳加取捨說明其認定之依據，如本院前開確定判決所載
    。本件再審聲請再就上開告訴人之指訴、被告之陳述及協議書等證據而為爭執，
    即非屬「漏未審酌之證據」自明。
四、且查本件告訴人簽發本票係為支付興泰山公司以宏賓公司名義承包工程，而轉包
    予黎長個人之工程款，於告訴人公司與黎長協議並由告訴人開出五千萬鉅額本票
    時，當場交付被告保管之事實，向為被告所不否認，顯見當時告訴人應支付黎長
    公司之款項，未直接交付黎長而交由被告保管，係不利黎長，參諸被告自承係在
    告訴人公司與黎長間解決債務糾紛之協議書上簽名同意代為保管，益證應為確保
    告訴人公司之利益無誤，被告辯稱係單純為黎長保管本票云云，惟以當時黎長急
    於取得鉅額工程款之立場，難認有何不直接向告訴人收取本票而要交付被告保管
    之必要，至於被告指伊係因為宏賓公司為防黎長未支付小包工程款而要求保管本
    票，惟何以宏賓公司交付本票予黎長時尚需通知告訴人？且倘係黎長委託保管，
    則何以被告係當場在告訴人與黎長間之協議中簽名。是顯見被告前開保管本票之
    行為均非為黎長保管，亦非單純為伊與黎長間之關係無誤。而被告所指之證據(一)
    證人李文之證詞，惟李文係宏賓公司之負責人，其前述證詞僅能證明通知告訴人
    公司之存證信函係以宏賓公司名義發函，而被告既在宏賓公司任職，且本票既係
    交付被告保管，則不能認被告交付黎長本票前，對上開情節係不知情，而(二)證人
    林敏旭之前述證詞亦僅能證明林某在立協議書時未見到有橫式協議書之事實，上
    開證據，均不能直接證明，被告未為告訴人保管上開本票之事實。(三)至於被告所
    提出債權人催告之存證信函 (再證二) 、民事確定判決、債權憑證、興泰山公司
    以和解為理由認無提起確認本票債權不存在訴訟必要之撤回狀影本（再證三），
    亦僅能證明告訴人公司與小包之間尚有工程款糾紛，其撤回起訴係因事後與黎長
    和解讓步之結果，亦不能直接證明被告未受告訴人之委託保管本票。又(四)證人黎
    長係本案之直接利害關係人，告訴人倘開立前開本票而未附任何條件直接交付予
    伊，與黎長有最大之利害，其詞語本難直接採為有利被告之證據而動搖本案原確
    定判決認定之事實。
五、綜上所述，揆諸前開說明，被告指之上開證據，均非所謂之「漏未審酌之證據」
    、「確實之新證據」，本件聲請人所舉聲請再審之理由，核與上引法條所定無一
    相符，應認為無再審理由，
據上論結，依刑事訴訟法第四百三十四條第一項，裁定如主文。
中      華       民     國      九十一   年     元      月    二十八    日
                        台灣高等法院刑事第十庭
                                  審判長法  官  溫  耀  源
                                        法  官  黃  金  富
                                        法  官  何  菁  莪
右正本證明與原本無異。
不得抗告。
                                        書記官  吳  瑞  英
中      華      民      國      九十一   年     元      月     三十一   日
